【裁判字號】    97,交抗,43
【裁判日期】    970116
【裁判案由】    違反道路交通管理處罰條例
【裁判全文】
臺灣高等法院交通事件裁定
抗  告  人
即受處分人  甲○○
上列抗告人因違反道路交通管理處罰條例案件，不服臺灣士林地
方法院，中華民國96年11月30日所為96年度交聲字第1486號至第
1490號裁定，提起抗告，本院裁定如下：
    主  文
抗告駁回。
    理  由
一、原裁定意旨略以：(一)按汽車行駛於高速公路、快速公路或設
    站管制之道路，不遵使用限制、禁止、行車管制及管理事項
    之管制規則而有未依規定使用路肩行為者，處汽車駕駛人新
    臺幣（下同）3千元以上6千元以下罰鍰（原裁定漏載「規定
    使用路肩行為者，處汽車駕駛人新臺幣3千元以上」，應予
    補充）。道路交通管理處罰條例第33條第1項第9款，定有明
    文。(二)抗告人即受處分人甲○○所有之車牌號碼F9-2891自
    用小客車，分別於民國96年4月23日上午8時21分許、4月30
    日上午8時17分許、5月14日上午8時21分許、5月21日上午8
    時17分許、5月28日上午8時18分許等5個時點，分別行經國
    道1號高速公路北上士林小直線處時，行駛路肩，為警逕行
    舉發等情，為抗告人所是認，並有內政部警政署國道公路警
    察局公警局交字第ZAA040963號、第ZAA043057號、第ZAA042
    394號、第ZAA044214號、第ZAA043749號舉發違反道路交通
    管理事件通知單5張、採證照片5幀，附卷可稽。抗告人聲明
    異議意旨略以：抗告人之車輛行駛路肩之路段設計不良，標
    示不清，經常交通壅塞，混亂不堪，容易造成駕駛人行駛路
    肩等語。經查，國道1號公路北上25公里處未曾公告開放路
    肩措施，故應禁駛路肩等情，有卷附之交通部臺灣區○道○
    ○○路局北區工程處96年11月13日北工內字第0966006616號
    函可按。足徵抗告人之車輛行駛路肩之路段，並未開放行駛
    路肩，汽車駕駛人自然不得行駛路肩。而高速公路路肩，原
    則上禁止行駛，例外始公告開放。既然主管機關未開放行駛
    路肩，即無標示該路段不得行駛路肩必要。次查，道路有交
    通壅塞情形，尤應依規定依序行駛，以策安全及秩序，不因
    壅塞而得以行駛路肩。綜上，抗告人所辯各情，不能採取。
    抗告人之車輛有行駛高速公路，不依規定使用路肩之交通違
    規行為，洵堪認定。原處分機關臺北市交通事件裁決所，依
    道路交通管理處罰條例33條第1項第9款規定，就上述抗告人
    之車輛先後5次交通違規行為，各裁處罰鍰4千元，核無違誤
    。抗告人聲明異議，為無理由，均應予駁回等語。
二、抗告意旨略以：抗告人之車輛，並非故意一再行駛路肩，因
    誤認行駛之車道係正常車道所致。又抗告人之車輛，係在交
    通壅塞之情形下，無法駛入車道，而被擠到路肩。抗告人願
    意受罰，僅請求從輕處罰，改處以1次罰鍰，其餘4次罰鍰，
    俟爾後再有違規行為，一併處罰等語。
三、按違反行政法上義務之行為非出於故意或過失者，不予處罰
    。數行為違反同一或不同行政法上義務之規定者，分別處罰
    之。行政罰法第7條第1項、第25條，分別定有明文。
四、經查，依卷附採證照片所示，抗告人之車輛行駛之路徑，已
    在車道線右側，係屬路肩範圍，十分明顯。抗告意旨所辯汽
    車駕駛人並非故意違規行駛路肩等情，已難採信。即使所辯
    屬實，仍有應注意並能注意，而疏未注意車道狀況之過失，
    依上述說明，亦不能解免交通違規責任。次查，道路有交通
    壅塞情形，核非容許行駛路肩之法定理由，自不能據以免責
    。復查，抗告人之車輛，既前後有5次交通違規行為，依上
    開規定，即應分別處罰。抗告意旨請求改處以1次罰鍰，於
    法有違，不能採取。
五、綜上所述，抗告意旨所指各節，均不足採。原處分機關就抗
    告人之車輛，先後5次行駛高速公路，不依規定使用路肩之
    交通違規行為，依道路交通管理處罰條例第33條第1項第9款
    規定，裁處每次罰鍰4千元，於法無違。原裁定駁回抗告人
    之聲明異議，並無不合。抗告意旨仍執前詞，指摘原裁定不
    當，提起抗告，為無理由，應予駁回。
六、汽車駕駛人違反道路交通管理處罰條例第33條第1項規定者
    ，應依該條例第63條第1項第1款規定，記違規點數1點。原
    處分機關已經敘明，依道路交通管理處罰條例第7條之2第4
    項規定，逕行舉發以汽車所有人為被通知人製單舉發。抗告
    人之車輛上開交通違規行為，係逕行舉發，以汽車所有人即
    抗告人為受處分人。而該條例第63條之記點處分，係針對汽
    車駕駛人，故不援引上開規定，對抗告人另記違規點數，併
    予敘明。
七、據上論結，應依道路交通案件處理辦法第26條，刑事訴訟法
    第412條，裁定如主文。
中    華    民    國    97    年    1    月    16     日
                  刑事第十三庭審判長法  官  曾德水
                                    法  官  談  虎
                                    法  官  李錦樑
以上正本證明與原本無異。
不得再抗告。
                                    書記官  吳金來
中    華    民    國    97    年    1    月    16     日


司法院資訊處製作；財團法人民間司法改革基金會備份。
